【裁判字號】    98,訴,1853
【裁判日期】    990108
【裁判案由】    損害賠償
【裁判全文】
臺灣桃園地方法院民事裁定              98年度訴字第1853號
原      告  甲○○
被      告  乙○○
上列當事人間請求損害賠償事件，本院裁定如下：
    主  文
本件停止訴訟程序。
原告應於收受本裁定後二十日內將本件提付仲裁並向本院陳報。
    理  由
一、按仲裁協議，如一方不遵守，另行提起訴訟時，法院應依他
    方聲請裁定停止訴訟程序，並命原告於一定期間內提付仲裁
    。但被告已為本案之言詞辯論者，不在此限（仲裁法第4 條
    第1 項）；復按仲裁協議，未約定仲裁人及其選定方法者，
    應由雙方當事人各選一仲裁人，再由雙方選定之仲裁人共推
    第三仲裁人為主任仲裁人，並由仲裁庭以書面通知當事人（
    仲裁法第9 條第1 項）；又當事人於仲裁協議約定仲裁機構
    以外之法人或團體為仲裁人者，視為未約定仲裁人（仲裁法
    第5 條第2 項）。故仲裁協議如未約定仲裁人及其選定方法
    ，或雖有約定但有上開仲裁法第5 條第2 項「視為未約定仲
    裁人」之情形，不能謂其仲裁協議為無效，而僅生仲裁法第
    9 條第1 項應由雙方當事人各選任一仲裁人，再由雙方選定
    之仲裁人共推第三仲裁人為主任仲裁人之問題。
二、原告起訴意旨略以：原告於民國96年10月24日與被告簽立住
    宅新建工程承攬契約書，由被告承攬新建工程（下稱系爭工
    程）。被告簽約後竟未依其建築專業進行評估，亦未待建築
    師就設計圖放樣及建照申請部分進行確認，即將原有舊建物
    拆除清運殆盡，待建築師將初步圖樣完成後始發現建物基地
    後方有他人所有之袋地，若欲取得合法建照須留出袋地通行
    之道路面積，然留出道路面積將使原告面臨馬路部分面寬不
    足，無法取得建照，原告幾經協商無法將土地賣給袋地所有
    人，亦無法購得袋地或合併土地建築，延宕迄今已近2 年，
    系爭工程非但無法進行，原告亦因建物遭拆除而受鉅額之損
    害，爰依債務不履行及侵權行為之規定提起本訴等語。
三、經查，本件原告與被告所訂立之住宅新建工程承攬契約書第
    17條明文約定：「甲乙雙方如有爭訟時，以桃園建築工會或
    桃園地方法院為仲裁機關」等語，有上開契約書附卷可稽，
    自該條文內容以觀，兩造間就系爭工程所生之爭議，自已達
    成依循仲裁制度以終局解決紛爭之協議，此亦為原告所不爭
    執。是兩造間有仲裁協議之存在，堪予認定。又「桃園建築
    工會」或本院雖非仲裁法第54條所定之仲裁機構，揆諸前揭
    說明，尚不影響仲裁協議之存在及效力，僅視為未約定仲裁
    人，兩造自得依法選任仲裁人。是原告不遵上開仲裁協議，
    逕行提起本件訴訟，被告復於本件訴訟中未為本案言詞辯論
    ，而聲請裁定停止訴訟程序，參之首揭法律規定，應予准許
    。爰裁定如主文。
中    華    民    國    99    年    1     月    8     日
                  民事第一庭  審判長法  官  郭琇玲
                                    法  官  林哲賢
                                    法  官  郭俊德
以上正本係照原本作成。
如對本裁定抗告須於裁定送達後5 日內向本院提出抗告狀，並應
繳納抗告費新台幣壹仟元。
中    華    民    國    99    年    1     月    13    日
                                   書記官  吳瓊英

司法院資訊處製作；財團法人民間司法改革基金會備份。
